臺灣高雄地方法院刑事判決
110年度審易字第1341號
公  訴  人  臺灣高雄地方檢察署檢察官
被      告  王維祺


上列被告因詐欺案件，經檢察官提起公訴（110年度偵字第6754
號），因被告於準備程序進行中，就被訴事實為有罪之陳述，經
受命法官告知簡式審判程序之旨，並聽取被告與公訴人之意見後
，由本院合議庭裁定由受命法官獨任依簡式審判程序審理，判決
如下：
    主  文
王維祺以網際網路對公眾散布而犯詐欺取財罪，處有期徒刑陸月
；又以網際網路對公眾散布而犯詐欺取財罪，處有期徒刑壹年，
未扣案之犯罪所得新台幣參仟元沒收，於全部或一部不能沒收或
不宜執行沒收時，追徵其價額。
    事  實
一、王維祺意圖為自己不法之所有，基於以網際網路對公眾散布
    而詐欺取財之犯意，於民國109年11月10日，經由電腦設備
    連接網際網路，在臉書社團交易社團「Jolin蔡依林20週年
    演唱會高雄場（讓票‧換票‧求票）平台」，使用「家陳」之
    暱稱刊登出售蔡依林演場會門票2張之訊息。嗣有陳巧苹、
    侯炫宇，分別於109年11月10日6時30分許、及同日20時許，
    在臉書發現前揭訊息，即與王維祺取得聯繫表示有意購買，
    王維祺即要求陳巧苹、侯炫宇需先支付定金，並傳送「蔡依
    林ugly Beauty2020世界巡迴演唱會高雄站」之個人帳戶清
    單及「溫演澄」之身分證正反面影本，表示確實有蔡依林演
    場唱會門票及其個人身份為「溫演澄」，以取信陳巧苹、侯
    炫宇2人，致其2人分別陷於錯誤，陳巧苹於109年11月10日1
    6時10許，匯款新台幣（下同）3,000元至謝青燕(另經檢察
    官為不起訴處分)之中國信託商業銀行帳號000000000000號
    帳戶（下稱中信銀行帳戶）內；侯炫宇則於同日20時33分許
    ，匯款2,070元至前揭中信銀行帳戶內。惟陳巧苹、侯炫宇
    匯出款項後，王維祺隨即失聯避不見面，始知受騙。  
二、案經陳巧苹、侯炫宇分別訴由高雄市政府警察局仁武分局報
    告臺灣高雄地方檢察署檢察官偵查起訴。
    理  由
一、本件被告王維祺所犯係死刑、無期徒刑、最輕本刑為3 年以
    上有期徒刑以外之罪，亦非高等法院管轄第一審之案件，其
    於準備程序進行中就被訴事實為有罪之陳述，經受命法官告
    知簡式審判程序之旨，並聽取當事人之意見後，本院合議庭
    認無不得或不宜改依簡式審判程序進行之情形，爰依刑事訴
    訟法第273條之1第1項、第284條之1規定，裁定由受命法官
    獨任進行簡式審判程序。又本件所引屬於審判外陳述之傳聞
    證據，依同法第273條之2規定，不受第159條第1項關於傳聞
    法則規定之限制，依法有證據能力，均合先敘明。
二、上開事實，業據被告於本院審理時坦承不諱(見本院卷第45-
    51頁)，核與證人即告訴人侯炫宇於警詢及本院、證人即告
    訴人陳巧苹於警詢、及證人謝青燕於之警偵詢時之證述情節
    大致相符(見警卷第4-10、17-25、177頁、偵卷第37-38頁、
    本院卷第207頁)，並有告訴人陳巧苹、侯炫宇提供之臉書對
    話紀錄擷取畫面、中國信託商業銀行股份有限公司109年12
    月11日中信銀字第109224839315864號函暨帳戶基本資料、
    存款交易明細、內政部警政署反詐騙諮詢專線紀錄表、高雄
    市政府警察局前鎮分局復興路派出所受理詐騙帳戶通報警示
    簡便格式表、金融機構聯防機制通報單（侯炫宇）、及內政
    部警政署反詐騙諮詢專線紀錄表、高雄市政府警察局鳳山分
    局文山派出所受理詐騙帳戶通報警示簡便格式表、金融機構
    聯防機制通報單（陳巧苹）在卷可資佐憑(見警卷第27-63、
    67-175頁)，足見被告上開任意性自白與事實相符，堪予採
    信。綜上，本件事證明確，被告犯行應堪認定。
三、論罪:
(一)罪名:
　1.核被告所為，均係犯刑法第339 條之4 第1 項第3 款之以網
    際網路對公眾散布而犯詐欺取財罪。
　2.起訴書之起訴法條雖記載被告係犯刑法第339 條第1 項之詐
    欺取財罪，然其起訴之犯罪事實，係記載「經由電腦設備連
    接網際網路，在臉書社團交易社團『Jolin蔡依林20週年演唱
    會高雄場（讓票‧換票‧求票）平台』，使用『家陳』之暱稱刊
    登出售蔡依林演場會門票2張之訊息」等語，而告訴人亦分
    別於警詢陳稱是在臉書看到賣家有票要出售而與賣家聯繫等
    語（見警卷第17-21頁），是起訴書所載起訴法條尚有誤認
    。惟此部分已經公訴檢察官當庭更正起訴法條為「刑法第33
    9 條之4 第1 項第3 款之以網際網路對公眾散布而犯詐欺取
    財罪」（見本院卷第47、343頁），本院亦當庭告知被告更
    正後法條（見本院卷第47、343頁），自無庸再予變更起訴
    法條，併予敘明。　　
(二)罪數:
　  被告所犯上開2罪，犯意各別，行為互殊，應予分論併罰。
(三)刑之減輕部分：
  1.按若有情輕法重之情形者，裁判時本有刑法第59條酌量減輕
    其刑規定之適用（司法院大法官釋字第263號解釋參照），
    從而其「情輕法重」者，縱非客觀上足以引起一般同情，惟
    經參酌該號解釋並考量其犯罪情狀及結果，適用刑法第59條
    之規定酌減其刑，應無悖於社會防衛之刑法機能（最高法院
    81年度台上字第865 號判決意旨參照）。又按刑法第339條
    之4第1項第3款之以網際網路對公眾散布而犯詐欺取財罪，
    其法定刑係1年以上7年以下有期徒刑，得併科1百萬元以下
    罰金，然同為以網際網路對公眾散布而犯詐欺取財罪之人，
    其犯罪情節未必盡同，所造成危害社會之程度亦屬有異，法
    律科處此類犯罪，所設之法定最低本刑卻同為「1年以上有
    期徒刑」，不可謂不重，於此情形，自非不可依客觀之犯行
    與主觀之惡性二者加以考量其情狀，是否有可憫恕之處，適
    用刑法第59條之規定酌量減輕其刑，期使個案裁判之量刑，
    能斟酌至當，符合罪刑相當原則及比例、平等原則。
　2.經查，本件被告雖以網際網路對公眾散布而犯詐欺取財罪，
    然其對告訴人侯炫宇所詐騙之金額2,070元，並非甚鉅，且
    事後已當庭賠償告訴人侯炫宇款項，告訴人侯炫宇亦請求給
    予被告從輕量刑情事，有本院準備程序筆錄在卷可稽（見本
    院卷第207頁），是以本件被告詐騙告訴人侯炫宇部分，縱
    科以最低度刑有期徒刑1年，仍嫌過重，而有法重情輕之情
    形，爰依刑法第59條之規定，就其此部分所犯減輕其刑。
　3.至於告訴人陳巧苹部分，被告雖於本院110年12月29日陳稱
    希望與告訴人陳巧苹和解(見本院卷第49頁)，經本院安排11
    1年1月19日調解，其2人均未到庭，有本院刑事報到單可稽(
    見本院卷第71頁)，被告於111年1月20日、2月24日準備程序
    均未到庭，經本院依法拘提通緝後，於111年4月5日緝獲，
    再經本院電話通知告訴人2人，被告有意償還款項（見本院
    卷第191頁），告訴人陳巧苹於同年6月9日仍未到庭，經本
    院再度電話聯絡告訴人陳巧苹，並依陳巧苹告知同年8月份
    可請假時間安排庭期，並定於同年8月18日行準備程序以利
    被告償還款項，惟被告及告訴人陳巧苹均到庭，有本院電話
    紀錄、送達證書及刑事報到單可稽（見本院卷第237-239、2
    41、259、289頁），是本院已經多次安排並聯絡告訴人陳巧
    苹到庭均未果，而被告亦曾未依期日到庭，復未償還告訴人
    陳巧苹，是就其詐騙告訴人陳巧苹部分，尚難謂有何情堪憫
    恕之情，爰不依刑法第59條規定予以減輕其刑。　　
四、科刑:
(一)爰審酌被告不思以正途獲取所需，為貪圖不法利益，竟透過
    網際網路施用詐術，使告訴人2人受有損害，亦破壞人與人
    間之互信基礎，事後亦未賠償告訴人陳巧苹損害，所為實屬
    不該；惟念及其犯後坦承犯行，態度尚可，2次詐騙款項尚
    非甚鉅，且已當庭賠償告訴人侯炫宇款項，兼衡其犯罪動機
    、目的、手段、情節、所生危害、及素行（見臺灣高等法院
    被告前案紀錄表)、及其於本院自陳之智識程度暨家庭生活
    經濟狀況等一切具體情狀（涉被告個人隱私不予揭露，見本
    院卷第369頁），分別量處如主文所示之刑。
(二)本件加重詐欺罪之法定刑為「1年以上7年以下有期徒刑」，
    非最重本刑5年以下之罪，雖本件就被告詐欺告訴人侯炫宇
    部分判處有期徒刑6月，惟仍不得易科罰金；另得易服社會
    勞動之罪與不得易科罰金之罪，不得合併定其應執行刑，刑
    法第50條第1項但書第3款定有明文，是本件就被告所處之刑
    自不得定其應執行之刑，然被告於案件確定後仍得依刑法第
    50條第2項規定，請求檢察官聲請定應執行刑，併予敘明。
五、沒收:
(一)按犯罪所得，屬於犯罪行為人者，沒收之；前二項之沒收，
    於全部或一部不能沒收或不宜執行沒收時，追徵其價額，刑
    法第38條之1 第1 項、第3 項定有明文。經查，被告向告訴
    人陳巧苹詐得之款項3,000元，為其犯罪所得，且未扣案，
    或賠償告訴人陳巧苹，為免被告坐享該部分之犯罪所得，應
    依上開規定，於該罪名項下宣告沒收，並於全部或一部不能
    沒收或不宜執行沒收時，追徵其價額。
(二)至於被告向告訴人侯炫宇詐得之款項，被告事後已當庭賠償
    告訴人侯炫宇，有該準備程序筆錄可稽(見本院卷第207頁)
    ，是為免沒收有過苛之虞，爰就此部分，依刑法第38條之2
    第2項規定，不予宣告沒收。　　
據上論斷，應依刑事訴訟法273條之1第1項、第299條第1項前段
，判決如主文。
本案經檢察官李賜隆提起公訴，檢察官王勢豪到庭執行職務。
中　　華　　民　　國　　111 　年　　11　　月　　25　　日
                  刑事第五庭    法　官  黃蕙芳
以上正本證明與原本無異。
如不服本判決應於收受送達後20日內向本院提出上訴書狀，並應
敘述具體理由；如未敘述上訴理由者，應於上訴期間屆滿後20日
內向本院補提理由書（均須按他造當事人之人數附繕本）「切勿
逕送上級法院」。
中　　華　　民　　國　　111 　年　　11　　月　　25　　日
                                書記官  陳惠玲
附錄本判決論罪科刑法條:
中華民國刑法第339條之4
犯第339條詐欺罪而有下列情形之一者，處1年以上7年以下有期
徒刑，得併科1百萬元以下罰金：
一、冒用政府機關或公務員名義犯之。
二、三人以上共同犯之。
三、以廣播電視、電子通訊、網際網路或其他媒體等傳播工具，
    對公眾散布而犯之。
前項之未遂犯罰之。